【裁判字號】    93,重訴,371
【裁判日期】    970428
【裁判案由】    給付分配款
【裁判全文】
臺灣高雄地方法院民事判決             93年度重訴字第371號
原      告  台灣銀行股份有限公司
法定代理人  壬○○
訴訟代理人  辰○○
            庚○○
複代理人    子○○
            吳剛魁律師
原      告  台灣中小企業銀行股份有限公司
法定代理人  癸○○
訴訟代理人  甲○○
            己○○
            乙○○
原      告  萬泰商業銀行股份有限公司
法定代理人  丙○○
訴訟代理人  戊○○
原      告  元大國際資產管理股份有限公司
法定代理人  寅○○
訴訟代理人  丁○○
原      告  長鑫資產管理股份有限公司
法定代理人  卯○○
上四人共同
訴訟代理人  吳剛魁律師
被      告  彰化商業銀行股份有限公司
法定代理人  辛○○
訴訟代理人  蔡祥銘律師
複代理人    蔡晉祐律師
訴訟代理人  陳旻沂律師
複代理人    陳建欽律師
上列當事人間給付分配款事件，本院於民國97年4 月7 日言詞辯
論終結，判決如下：
  主  文
被告應給付原告台灣銀行股份有限公司新台幣參仟玖佰捌拾伍萬
柒仟肆佰玖拾捌元，及自民國92年4 月15日起至清償日止，按週
年利率百分之五計算之利息。
被告應給付原告台灣中小企業銀行股份有限公司新台幣參仟玖佰
捌拾伍萬柒仟肆佰玖拾捌元，及自民國92年4 月15日起至清償日
止，按週年利率百分之五計算之利息。
被告應給付原告萬泰商業銀行股份有限公司新台幣參仟玖佰捌拾
伍萬柒仟肆佰玖拾捌元，及自民國92年4 月15日起至清償日止，
按週年利率百分之五計算之利息。
被告應給付原告元大國際資產管理股份有限公司新台幣壹仟伍佰
玖拾貳萬陸仟肆佰伍拾貳元，及自民國92年4 月15日起至清償日
止，按週年利率百分之五計算之利息。
被告應給付原告長鑫資產管理股份有限公司新台幣貳仟參佰玖拾
壹萬零參佰陸拾貳元，及自民國92年4 月15日起至清償日止，按
週年利率百分之五計算之利息。
原告其餘之訴駁回。
訴訟費用由被告彰化商業銀行股份有限公司負擔百分之九十四；
台灣銀行股份有限公司、台灣中小企業銀行股份有限公司、萬泰
商業銀行股份有限公司各負擔百分之一點五、元大國際資產管理
股份有限公司負擔百分之零點五；餘由長鑫資產管理股份有限公
司負擔。
本判決第一項於原告台灣銀行股份有限公司以新台幣壹仟參佰參
拾萬元供擔保後得假執行；但被告以新台幣參仟玖佰捌拾伍萬柒
仟肆佰玖拾捌元為原告台灣銀行股份有限公司預供擔保後，得免
為假執行。
本判決第二項於原告台灣中小企業銀行股份有限公司以新台幣壹
仟參佰參拾萬元供擔保後得假執行；但被告以新台幣參仟玖佰捌
拾伍萬柒仟肆佰玖拾捌元為原告台灣中小企業銀行股份有限公司
預供擔保後，得免為假執行。
本判決第三項於原告萬泰商業銀行股份有限公司以新台幣壹仟參
佰參拾萬元供擔保後得假執行；但被告以新台幣參仟玖佰捌拾伍
萬柒仟肆佰玖拾捌元為原告萬泰商業銀行股份有限公司預供擔保
後，得免為假執行。
本判決第四項於原告元大國際資產管理股份有限公司以新台幣伍
佰參拾萬元供擔保後得假執行；但被告以新台幣壹仟伍佰玖拾貳
萬陸仟肆佰伍拾貳元為原告元大國際資產管理股份有限公司預供
擔保後，得免為假執行。
本判決第五項於原告長鑫資產管理股份有限公司以新台幣柒佰玖
拾柒萬元供擔保後得假執行；但被告以新台幣貳仟參佰玖拾壹萬
零參佰陸拾貳元為原告長鑫資產管理股份有限公司預供擔保後，
得免為假執行。
原告其於假執行之聲請駁回。
  事實及理由
一、原告台灣銀行業經改制為台灣銀行股份有限公司，有財政部
    92 年4月24日台財融二字第0928010612號函可稽（本院卷一
    第18頁）；亞太商業銀行股份有限公司已變更為復華商業銀
    行股份有限公司，並於民國92年12月22日將本件債權讓與復
    華資產管理股份有限公司，復華資產管理股份有限公司再變
    更為原告元大國際資產管理股份有限公司，有各該公司變更
    登記事項卡及93年3 月17日台北八支郵局第141 號存證信函
    、回執聯足憑（同卷第19至23頁、本院卷三第32頁）；安泰
    商業銀行股份有限公司，亦將本件債權讓與長鑫資產管理股
    份有限公司，有債權讓與證明書及債權讓與公告報紙足稽（
    本院卷二第193 、194 頁，以下依序稱台灣銀行、亞太銀行
    、復華銀行、元大資產公司、長鑫資產公司）。另臺灣銀行
    、台灣中小企業銀行股份有限公司法定代理人分別更易為壬
    ○○、癸○○；被告法定代理人變更為辛○○，有各該公司
    變更登記表及行政院金融監督管理委員會函附卷（本院卷二
    第183 至186 頁、第268 至271 頁、第297 頁）可稽，茲據
    其等聲明承受訴訟，核無不合，應予准許，合先敘明。
二、原告主張：被告因承辦「安鋒鋼鐵股份有限公司籌建鍍鋅烤
    漆廠貸款」案件（下稱系爭貸款案），由於金額龐大，乃邀
    集台灣銀行、復華銀行、安泰銀行及台灣中小企業銀行股份
    有限公司、萬泰商業銀行股份有限公司（下稱台灣銀行等，
    後二家下稱台灣中小企銀、萬泰銀行）聯合貸款，後於民國
    86年10月23日簽訂「聯貸銀行合約」，由被告任聯貸案之主
    辦行，並與訴外人安鋒鋼鐵股份有限公司（下稱安鋒公司）
    共同簽訂聯合放款合約，台灣銀行、台灣中小企銀及萬泰銀
    行參貸金額均為新台幣（下同）5 億元，亞太銀行為2 億元
    、安泰銀行為3 億元，依照聯貸銀行合約第10條約定：「本
    聯貸案之擔保品設定之擔保權益由各參貸銀行按未償還餘額
    比例分受其利益」。惟事後被告聲請本院拍賣安鋒公司財產
    （91年度執字第19344 號），就其中不動產即土地部分拍定
    金額為2 億3680萬元，扣除優先債權後，尚有2 億2060萬35
    61元，依上開合約，被告即應分別按聯貸比例分配台灣銀行
    等參貸銀行，詎經請求遭拒，從而，原告即得依聯合貸款合
    約法律關係等提起本件訴訟，聲明：（一）被告應給付原告
    台灣銀行4251萬0360元，及自92年4 月15日起至清償日止，
    按週年利率5%計算之利息。（二）被告應給付原告台灣中小
    企銀4251萬0360元，及自92年4 月15日起至清償日止，按週
    年利率5%計算之利息。（三）被告應給付原告萬泰銀行4251
    萬0360元，及自92年4 月15日起至清償日止，按週年利率5%
    計算之利息。（四）被告應給付元大資產公司1698萬6472元
    ，及自92年4 月15日起至清償日止，按週年利率5%計算之利
    息。（五）被告應給付長鑫資產公司2550萬1774元，及自92
    年4 月15日起至清償日止，按週年利率5%計算。並陳明願供
    擔保，請准為假執行之宣告等語。
三、被告則以：其雖以上開執行事件向本院聲請拍賣安鋒公司財
    產受領2 億2060萬3561元屬實，然因依聯貸銀行合約第9 條
    及聯合放款合約第1 條第9 款第19目均約定，本聯貸案如發
    生壞帳，由各參貸銀行按撥款未償還餘額比例分擔風險，惟
    開狀未到單部分、已到單暫掛主辦行帳上餘款，則按各該項
    授信參貸銀行參貸比例分擔風險。又聯合放款合約第17條約
    定乙方（指安鋒公司）因本放款對甲方（指聯貸銀行）負擔
    數宗債務時，如甲方處分乙方、丙方（指連帶保證人）及有
    關票據債務人等財產所得價金或（及）抵償金額，如不足清
    償全部債務時，由主辦行指定抵充之債務，前項債務性質相
    異者，清償人提出之給付，得由主辦行決定其抵充之方法及
    順序。又依聯合放款第1 條第2 款丙項項目，安鋒公司為購
    置進口自動化機器設備及附屬設備所需之資金貸款額度為7
    億9085萬元，依參貸比例計算，被告、臺灣銀行、台灣中小
    企銀、萬泰銀行、亞太銀行及安泰銀行就丙項機器設備參貸
    金額依序為1 億8135萬元、1 億5240萬元、1 億5240萬元、
    1 億5240萬元、6090萬元、9140萬元。嗣被告依照聯合放款
    合約第1 條第9 款第5 目約定開發信用狀購買進口機器貸款
    ，因美金匯率變動，產生本金美金1856萬4866點97元之匯差
    ，由被告以主辦行身分先行墊款而暫掛被告帳，其利息計算
    至92年12月2 日止，計美金649 萬6653點2 元，被告乃於92
    年12月23日以新興郵局第14893 號存證信函指定抵充上開墊
    款掛帳期間之利息後，尚有不足，則原告請求就上開拍賣受
    償價金，依參貸比例分配即無理由等語，資為抗辯。答辯聲
    明：（一）原告之訴及假執行之聲請均駁回。（二）如受不
    利判決，願供擔保，請免為假執行之宣告。
四、原告主張台灣銀行等與被告就系爭貸款案，曾簽訂聯貸銀行
    合約、聯合放款合約，並由被告任聯貸銀行主辦行，貸款總
    金額包括對甲項土地、乙項廠房及其附屬設備、丙項購置進
    口機器設備及其附屬設備等、丁項購置國產機器設備及其附
    屬設備等四大項，共25億9500萬元，其中丙項即購置進口機
    器及其附屬設備等之貸款金額為7 億9085萬元，參貸比例除
    亞太銀行、安泰銀行及被告分別為7.7%、11.56%、22.93%外
    ，其餘臺灣銀行、台灣中小企銀及萬泰銀行均為19.27%，有
    聯貸銀行合約、聯合放款合約在卷（本院卷一第24至46頁）
    足憑，另系爭執行事件就土地拍賣結果，被告受償2 億2060
    萬3561元，經臺灣銀行委託律師寄發存證信函請求依參貸比
    例受償遭拒等情，亦有分配表存證信函附卷（同卷第47至50
    頁）可佐，且為被告不爭，復經本院調閱該執行卷，堪信為
    真。至其主張被告依聯貸銀行合約，應就系爭執行分配表依
    參貸比例分配與原告等語，則為被告以前揭情詞抗辯。經整
    理後兩造同意本件爭點為：安鋒公司購買進口機器請求被告
    開發信用狀時，開狀金額是否應受聯合放款合約丙項額度即
    7 億9085萬元之約束（本院卷三第135 頁反面）一端，論述
    如下。
五、被告應安鋒公司請求，開發信用狀購買丙項進口機器，開狀
    金額是否應受聯合放款合約丙項額度即7 億9085萬元之約束
    ？
（一）被告主張：聯合放款合約第1 條第9 款第5 目已約定：「
      丙項進口機器設備... （到單時除貸款金額外全部由乙方
      （即安鋒公司）自籌結匯... 」，聯合放款合約第5 條亦
      約定：「本放款丙項進口機器設備得以外幣開發信用狀者
      ，如因匯率變動或其他原因致使放款實際金額超過其授信
      額度時，超過部分，乙方（即安鋒公司）應立即清償」，
      且於簽訂聯貸銀行合約及聯合放款合約之前，被告與台灣
      銀行等為因應中國國際商業銀行及第一勸業銀行退出聯貸
      銀行團，曾於86年8 月21日召開協商會議，會中安泰銀行
      丑○○經理即曾提出近期匯率變動，如果改成新台幣金額
      超過聯貸金額時，如何處理之疑義，惟經安鋒公司呂經理
      表明逾聯貸金額部分立即償還，故與會之台灣銀行等聯貸
      銀行對於開發信用狀會超額之事實，於簽訂各該聯貸銀行
      合約及聯合放款合約前即已知悉，故約由安鋒公司就該部
      分自籌結匯。而開發信用狀之金額須與安鋒公司所購買之
      機器設備金額相同，否則國外廠商不會交貨，本件丙項機
      器設備買賣價金為美金4900萬元，身為聯貸銀行之臺灣銀
      行，尚且於簽訂上開聯貸銀行等契約之前，即依該金額之
      一成（美金490 萬元）開發信用狀以為保證金（定金），
      故於聯貸案成立後，餘額才由被告以主辦行身分承作（49
      00萬元－490 萬元＝4410萬元），若以換算當時美金最低
      匯率至整數28元計算，該美金4410萬元即高達新台幣12億
      3480萬元（00000000×28＝0000000000），亦遠超過丙項
      機器設備貸款額度7 億9085萬元，且為聯貸銀行所明知。
（二）又依聯合放款合約第1 條第9 款第5 目約定：「丙項進口
      機器設備已開狀尚未到單或已支付預付款尚未進口之設備
      得以本放款支應，尚未開狀或付款之進口機器設備得以開
      狀方式動用... 開狀限在主辦行開狀，開狀手續費於收取
      時，按參貸比例分享之... 」，而被告於開狀後所收取之
      手續費，亦已依約按聯貸比例撥付與台灣銀行等，且臺灣
      銀行等均未提出異議，益徵被告依約開發信用狀時，其金
      額並不受聯合放款丙項額度之限制，亦即該7 億9085萬元
      係放款額度而非開狀額度。再者，安鋒公司於未能贖單後
      ，曾於92年1 月20日以安鋒（92）財字第0002號函，表示
      ：「回顧本公司籌建鍍鋅烤漆廠之際，雖因中國國際商業
      銀行及第一勸業銀行因故退出本件聯貸案，惟其間經歷多
      次籌辦聯貸會議討論，並達成聯貸協助本公司建廠之共識
      ，蒙銀行團鼎力協助，允本公司贖單提貨時就貸款金額外
      全部自籌結匯... 」等語。足見開立信用狀購買丙項機器
      設備，乃被告基於主辦行身分所為之聯貸事務，且開狀金
      額超過丙項貸款額度，復為臺灣銀行等、安鋒公司及被告
      所明知，僅該超過之部分依約應由安鋒公司自籌結匯。則
      嗣後安鋒公司未能自籌結匯時，該不利益自應依聯貸銀行
      合約第9 條及聯貸銀行合約第1 條第9 款第19目有關「開
      狀已到單暫掛主辦行帳餘額，則按各該項授信參貸銀行參
      貸比例分擔風險」之約定，由各該參貸行依參貸比例分擔
      風險，則本件被告於安鋒公司未能贖單，經聲請拍賣其財
      產不足清償後，依約指定抵充尚暫掛被告帳上之開發信用
      狀匯差並無不合，該匯差尚有不足，原告請求就該分配款
      依聯貸比例分配即無理由。然為原告以本件聯貸案，既已
      約定各該參貸銀行之額度，則被告依安鋒公司請求開立信
      用狀之額度即應受該額度之限制，茲被告超過該額度開發
      信用狀，顯已未能盡善良管理人注意義務，該不利益不應
      由他聯貸行分擔，故原告得請求如聲明第一至第五項所示
      之金額等語。
六、本院以：
（一）聯合放款合約第17條固約定：「乙方（安鋒公司）因本放
      款對甲方（聯貸銀行）負擔數宗債務時，如有甲方處分乙
      方、丙方（連帶保證人）及有關票據債務人等財產所得價
      金或（及）抵償金額，如不足清償全部債務時，由主辦行
      指定應抵充之債務。前項債務性質相異者，清償人所提出
      之給付，得由主辦行決定其抵充之方法及順序」，此抵充
      約定有聯合放款合約可憑（本院卷一第40頁反面），且為
      兩造不爭。按被告雖得以主辦行身分向安鋒公司為前開抵
      充指定，然此係本於全體聯貸銀行之利益為之，其因抵充
      所生效力仍及於各聯貸銀行，而非必然單獨歸屬於主辦聯
      貸案之被告，亦即其僅基於聯貸銀行受任人之地位為抵充
      指定，此觀上開約定有關乙方（安鋒公司）因本放款對甲
      方（聯貸銀行）負擔數宗債務時... 等詞，及比對攸關聯
      貸銀行間權利義務之聯貸銀行合約（同上卷第24至29頁）
      ，並未就此特別約定自明。準此，被告為前揭債務之抵充
      指定時，其利益並不當然全部歸屬於被告，合先敘明。
（二）次查所謂聯合貸款，係指兩家以上之金融機構，依照相同
      承作條件共同貸放與一個或數個借款人之謂。實務運作上
      主辦行於決定採取聯貸案時，會製作聯貸說明書邀請有意
      願之金融機構參貸，並召開聯貸會議就聯貸條件及說明書
      上相關內容評估討論，進而決定各參貸額度（比例），參
      貸額度確定後，除事後再經聯貸會議決議變更，即應受該
      額度拘束，各參貸銀行亦僅就其承諾參貸額度提供資金，
      如他參貸銀行不依約提供足額款項時，並不影響參貸銀行
      提供參貸比例資金之義務，亦不負代替他參貸銀行提供不
      足額資金之義務，此即為參貸銀行獨立義務。基上，無論
      參貸銀行彼此間或對債務人，參貸銀行所提供資金之義務
      範圍，除別有保留外，悉以所承諾之參貸比例金額為限。
      經查本件聯貸案參貸比例除亞太銀行、安泰銀行及被告分
      別為7.7%、11.56%、22.93%外，其餘臺灣銀行、台灣中小
      企銀及萬泰銀行均為19.27%，有聯貸銀行合約、聯合放款
      合約在卷（本院卷一第24至46頁），則其等丙項機器設備
      7 億9085萬元之放款義務範圍，依序為6090萬元、9140萬
      元、1 億8135萬元、1 億5240萬元、1 億5240萬元、1 億
      5240萬元，此為兩造不爭，且該數額除事後經聯貸會議決
      議變更或另有保留外，即為各參貸銀行就丙項機器設備聯
      貸後分享利益及分擔風險之範圍甚明。
（三）被告雖主張就丙項機器設備貸款額度7 億9085萬元係貸放
      額度，而非開發信用狀額度，否則無法達成貸款供安鋒公
      司購買國外機器設備之目的云云，然為原告否認。查參貸
      比例所示之金額，既為各該參貸銀行評估後，藉以管控就
      該聯貸案其等利益、危險之上限，則自不得僅為達成安鋒
      公司購買丙項機器設備之目的，即任意提高各參貸銀行之
      風險或強加其利益，否則參貸銀行間，及參貸銀行與安鋒
      公司間有關參貸比例之約定，形同具文，是被告此部分主
      張難予遽信。
（四）被告又主張於86年8 月21日時所召開之聯貸會議，安泰銀
      行丑○○經理即曾提出近期匯率變動，如果改成新台幣金
      額超過聯貸金額時，如何處理之疑義，經安鋒公司呂經理
      表明逾聯貸金額部分立即償還，故與會之聯貸銀行對於開
      發信用狀會超額之事實，於簽訂各該聯貸銀行合約及聯合
      放款合約前即已知悉，故約由安鋒公司就該部分自籌結匯
      ，此部分即有變更開發信用狀可超過參貸額度之意等語，
      然亦為原告否認。按該聯貸會聯決議，係為因應中國國際
      商業銀行及第一勸業銀行退出聯貸案而召開，會中除確定
      甲項（土地）、乙項（廠房）、丙項（進口機器）、丁項
      （國內機器）之貸款金額，並決議各參貸銀行參貸金額不
      作變更。至丑○○經理雖曾質疑匯率變動後，改成新台幣
      如超過聯貸金額時應如何處理，惟此僅係就「丙項進口機
      器」於開發信用狀時，雖依當時匯率計算並未超過約定貸
      放額度，然嗣後可能因匯率變動，造成超過該項原貸放額
      度時，應如何確認該項貸放金額而來（甲、乙、丁項不涉
      及匯率問題），此觀聯貸會議記錄前後文自明（本院卷一
      第123 至125 頁）。從而，除因被告於原丙項貸放額度所
      開立之信用狀，因事後匯率變動超過該額度部分，得本於
      該次會議決議請求各參貸銀行依參貸比例提高貸放金額外
      ，自不得泛以丑○○上開發言即認被告可以聯貸案主辦行
      身分，任意變動丙項原貸款額度及各參貸比例金額，並據
      以開發超額之信用狀，是被告此部分主張難以憑信。
（五）被告復以本件丙項機器設備買賣價金為美金4900萬元，身
      為聯貸銀行之臺灣銀行，尚且於簽訂上開聯貸銀行契約之
      前，即依該金額之一成（美金490 萬元）開發信用狀以為
      保證金（定金），故於聯貸案成立後，被告才以主辦行身
      分開發餘額即美金4410萬元之信用狀（4900萬元－490 萬
      元＝4410萬元），若換算當時美金最低匯率至整數28元計
      算，該美金4410萬元即高達新台幣12億3480萬元（000000
      00×28＝0000000000），遠超過丙項機器設備貸款額度7
      億9085萬元，況各參貸銀行亦依被告開發之信用狀額度分
      享手續費，足認有同意超過貸放額度開立信用狀之意思自
      明，惟亦遭原告否認。查臺灣銀行開發之美金490 萬元信
      用狀，雖供作為安鋒公司採購丙項機器保證金（定金）之
      用，然臺灣銀行上揭開狀日期係在聯貸案「成立之前」，
      此為被告自承，則自不能僅以臺灣銀行於聯合貸款合約、
      聯合放款合約成立之前所開立信用狀，係作為聯貸案丙項
      貸款之機器買賣保證金，據以認定事後成立之各參貸行均
      同意依該美金4900萬元買賣價金，作為同意被告開立該美
      金4900萬元信用狀之依據，進而於安鋒公司就自籌款未能
      備足贖單時，主張參貸銀行均應依參貸比例分擔該超額信
      用狀所生壞帳風險。亦即各參貸銀行於聯貸會議決議各該
      參貸額度後，主觀上僅認知其風險為其應允之參貸額度（
      包括該額度內因匯率變動所生差額如上）。至安鋒公司提
      高自籌款部分雖與聯貸案成敗相關，然不足憑為參貸銀行
      同意提高被告超過聯貸金額開發信用狀之依據，否則於該
      聯貸會議時何不直接提高丙項機器設備之款項為12億3480
      萬元（依被告前揭主張匯率以整數28元計算），並藉以「
      調高」各參貸銀行參貸額度，況該金額與原決議貸放金額
      相差高達4 億餘元（0000000000－000000000 ＝00000000
      0） ，以各該參貸銀行從事金融貸放之經驗，對利潤、風
      險之專業評估、分析與管控，要無於召開聯貸會議時，將
      已慮及之匯率風險未與評估，及未載明於決議紀錄之內之
      理；反而，仍記載各參貸金額不作變更。
（六）又被告主張其開發信用狀後曾陸續依各參貸比例給付手續
      費與台灣銀行等，並提出匯款回條、明細分類帳等為證（
      本院卷一第126 至128 頁），然為原告以縱令受領，非必
      即為同意或承認被告得以美金4900萬元開發丙項機器信用
      狀等語抗辯。查受領各該手續費是否即為同意被告提高金
      額開立信用狀非有必然關係，此外被告復未能就臺灣銀行
      等同意被告超過原丙項貸放額度而開立信用狀之有利事實
      舉證，則被告自仍應於該項貸放額度內開發信用狀，始盡
      主辦行處理聯貸案之注意義務。是即使安鋒公司就超過丙
      項機器設備買賣價金超過貸放額度部分答應自籌，然被告
      依其請求開立信用狀時，其數額既與聯貸銀行同意貸放之
      金額差達4 億餘元，影響甚鉅，身為主辦行之被告是否宜
      事先考量再度召開聯貸會議協商，或就安鋒公司如未能贖
      單時，應如何確保該超額部分之債權，而要求安鋒公司提
      供適當之擔保，卻未見舉證，反主張該超額信用狀風險應
      由參貸銀行分擔，顯與聯貸案各參貸銀行僅就參貸金額負
      擔風險、享受權利之契約規範未合，從而，被告主張得就
      美金4900萬元開立信用狀等語，要無足採。
（七）查被告開立之信用狀於7 億9085萬元範圍內，既係依聯貸
      銀行合約及聯合放款合約而以主辦行身分為之，且暫掛帳
      於開狀銀行即被告處，則匯率變動所生之不利益，即第三
      次撥款匯差29萬4495元、第四次撥款匯差442 萬1904元，
      及自被告墊款日起至撥款日87年10月9 日止之利息905 萬
      0119元，共計1376萬6518元（詳如原告未爭執真正之附表
      所示），被告主張自系爭強制執行事件受領之金額中抵扣
      ，即屬有據。至其受領之其餘分配款2 億0683萬7043元（
      000000000 －00000000＝000000000） ，臺灣銀行、台灣
      中小企銀、萬泰銀行主張依聯貸銀行合約法律關係；元大
      資產公司及長鑫資產公司主張依聯貸銀行合約及債權讓與
      法律關係，依原參貸比例，請求被告依序給付台灣銀行、
      台灣中小企銀及萬泰銀行各3985萬7498元（000000000 ×
      19.27%＝00000000，元以下四捨五入，下同）、元大資產
      公司1592萬6452元（000000000 ×7.7%＝00000000）、長
      鑫資產公司2391萬0362元（000000000 ×11.56 % ＝0000
      0000），為有理由，又原告請求自92年4 月15日（分配表
      截息日）起算至清償日止，按週年利率百分之五計算之利
      息，為被告不爭執（本院卷一第239 頁），從而，原告各
      請求被告給付如主文第1 項至第5 項所示之本息，洵屬正
      當，應予准許；逾此部分之本息請求，尚非有據，應予駁
      回。
七、綜上所述：原告主張系爭聯貸案因安鋒公司未能贖單，財產
    經被告聲請拍賣受償，依聯貸銀行合約即應給付原告如參貸
    比例之款項等語，為可信；被告抗辯其將受領分配款抵扣暫
    掛其帳上之匯差及墊款利息後已無餘額，無須分配與原告云
    云，為不可採。從而，原告分別依聯貸銀行合約法律關係、
    或並依債權讓與法律關係，請求被告應給付原告如主文第1
    項至5 項所示之本息為正當，應予准許；逾此部分之請求即
    非有據，應予駁回。又兩造陳明願供擔保，請求准為或免為
    假執行之宣告，就原告勝訴部分，爰酌定相當金額分別准許
    之，至原告敗訴部分，假執行之聲請已失所附麗，應併駁回
    之。又本件為判決基礎之事實已明，兩造其餘攻擊、防禦方
    法，於訴訟結果不生影響，不逐一論述，附此敘明。
八、結論：本件原告之訴為一部有理由，一部無理由，依民事訴
    訟法第79條、第85條第1 項但書、第390 條第2 項、第392
    條第2 項，判決如主文。
中    華    民    國    97    年    4     月    28    日
                      民事第四庭法  官  黃國川
正本係照原本作成。
如不服本判決，應於送達後20日內，向本院提出上訴狀並表明上
訴理由，如於本判決宣示後送達前提起上訴者，應於判決送達後
10日內補提上訴理由書（須附繕本）。
中    華    民    國    97    年    4     月    28    日
                                書記官  余幼芳


司法院資訊處製作；財團法人民間司法改革基金會備份。
